【裁判字號】    95,交聲,95
【裁判日期】    950407
【裁判案由】    違反道路交通管理處罰條例聲明異議
【裁判全文】
臺灣臺北地方法院交通事件裁定          95年度交聲字第95號
異議人即
受處分人  甲○○
上列受處分人因違反道路交通管理處罰條例事件，對於臺北市交
通事件裁決所中華民國九十四年十二月二十日所為之處分（原處
分案號：北市裁三字第裁二二─一Ａ0000000號）聲明異
議，本院裁定如下：
    主  文
原處分撤銷，發回臺北市交通事件裁決所。
    理  由
一、按道路交通管理處罰條例業經修正，於民國九十四年二月五
    日以華總一義字第０九四０００一七七三一號令公布，於九
    十四年九月一日施行，該條例第五十六條第一項第十一款規
    定：「汽車駕駛人，在道路收費停車處所停車，不依規定繳
    費者，處新臺幣（下同）六百元以上一千二百元以下罰鍰」
    ，業經修正為同條第二項：「汽車駕駛人在道路收費停車處
    所停車，未依規定繳費，主管機關應書面通知駕駛人於七日
    內補繳，並收取必要之工本費用，逾期再不繳納，處三百元
    罰鍰。」而逕行舉發違反道路交通管理事件，經汽車所有人
    依通知單之應到案日期前到案，並告知違規駕駛人姓名、身
    分證統一編號及住址者，處罰機關應即另行通知違規駕駛人
    到案依法處理；逾應到案日期或雖於期限內申訴，惟未告知
    實際駕駛人，處罰機關應依道路交通管理處罰條例第八十五
    條第三項規定處罰該汽車所有人；違反道路交通管理事件統
    一裁罰基準及處理細則第二十四條亦有明文規定。
二、本件原處分機關認異議人即受處分人甲○○於九十三年五月
    二十八日十九時一分許，在臺北市○○○路○段公有收費停
    車場停放其所有之車牌號碼七Ｅ—０九九八號自用小客車，
    未依規定繳納停車費，經臺北市停車管理處（下稱臺北市停
    管處）以受處分人有違反修正前道路交通管理處罰條例第五
    十六條第一項第十一款規定之行為掣發舉發違反道路交通管
    理事件通知單，嗣受處分人於應到案日期（九十三年七月二
    十三日）前到案，經原處分機關調查結果，仍認受處分人有
    上開違規行為，乃依修正前道路交通管理處罰條例第五十六
    條第一項第十一款及違反道路交通管理事件統一裁罰基準表
    等規定，於九十四年十二月二十日裁處受處分人罰鍰一千二
    百元。
三、受處分人固承認車牌號碼七Ｅ—０九九八號自用小客車為其
    所有之事實，惟否認有何違反道路交通管理處罰條例之行為
    ，辯稱：我並沒有將上揭車牌號碼之自用小客車停放在臺北
    市○○○路○段公有收費停車場，原處分機關之罰鍰處分不
    合法云云。
四、經查：
  (一)受處分人於九十三年五月二十八日十九時一分將其所有車號
    七Ｅ—０九九八號自用小客車，停放在臺北市○○○路○段
    公有收費停車場，並經臺北市停管處之管理員填製繳費單之
    事實，有臺北市停管處查獲違規停車事件檢舉單影本一件在
    卷可稽，其上所記載車號、車種、車輛顏色及車輛廠牌等資
    料核與卷附七Ｅ—０九九八號自用小客車之車籍資料相符，
    受處分人又未提出該自用小客車於上開時間有遭他人駕駛停
    放之情形，參照前述法規及說明，受處分人在道路收費停車
    處所停車，未依規定繳費之違規事實應堪認定。
  (二)按刑法第二條第一項規定：「行為後法律有變更者，適用裁
    判時之法律，但裁判前之法律有利於行為人者，適用最有利
    於行為人之法律」，此即所謂「從新從輕」原則。雖道路交
    通管理處罰條例本質上係屬行政罰而非刑罰，並未明文規定
    「從新從輕」原則適用，惟總統於九十四年二月五日以華總
    一義字第０九四０００一六八四一號令公布，並自九十五年
    二月五日開始施行之行政罰法第五條亦規定：「行為後法律
    或自治條例有變更者，適用行政機關最初裁處時之法律或自
    治條例。但裁處前之法律或自治條例有利於受處罰者，適用
    最有利於受處罰者之規定」，益見「從新從輕」原則，係行
    政罰體系之立法趨勢，堪認為行政法上重要原理原則。本件
    關於逾期未繳納停車費之違規行為，受處分人係違反修正前
    之道路交通管理處罰條例第五十六條第一項第十一款，而原
    處分機關係於同法該條項（第五十六條第二項）修正施行後
    ，方對受處分人加以裁罰，符合行為後法律有變更之情形，
    應適用從新從輕原則，經比較新舊法之結果，認修正後之新
    法較有利於行為人，依照上開說明，自應適用修正後道路交
    通管理處罰條例第五十六條第二項之規定，較能兼顧人民基
    本權利之保障及符合上開修法之本旨。
五、綜上所述，受處分人在道路收費停車處所停車，未依規定繳
    費之違規事實應堪認定；而原處分機關依據修正前之道路交
    通管理處罰條例對受處分人裁處罰鍰，固非無據，然修正後
    道路交通管理處罰條例第五十六條第二項既就汽車駕駛人在
    道路收費停車處所停車，未依規定繳費之行為，規定主管機
    關應先以書面通知駕駛人於七日內補繳，並收取必要之工本
    費用，於駕駛人逾期仍未繳納時，始可處三百元罰鍰，自應
    由本院將原處分撤銷，由原處分機關詳為審究後，另為適法
    之處分。
六、據上論斷，應依道路交通案件處理辦法第二十條，裁定如主
    文。
中    華    民    國    95    年    4     月    7     日
                  交通法庭法  官  林怡秀
本件正本證明與原本無異。
如不服本裁定應於送達後五日內向本院提出抗告狀。
                          書記官  林義盛
中    華    民    國    95    年    4     月    11    日


司法院資訊處製作；財團法人民間司法改革基金會備份。
